【裁判字號】    99,訴,354
【裁判日期】    990811
【裁判案由】    違反毒品危害防制條例
【裁判全文】
臺灣屏東地方法院刑事判決               99年度訴字第354號
公  訴  人  臺灣屏東地方法院檢察署檢察官
被      告  甲○○
上列被告因違反毒品危害防制條例案件，經檢察官提起公訴（99
年度毒偵字第525 號），被告於準備程序就被訴事實為有罪之陳
述，本院合議庭裁定由受命法官獨任進行簡式審判程序，並予判
決如下：
    主  文
甲○○施用第一級毒品，累犯，處有期徒刑拾月。
    事  實
一、甲○○前於民國93間，因施用毒品案件，經本院以93年度毒
    聲字第56號裁定送勒戒處所施以觀察、勒戒，認無繼續施用
    毒品之傾向，於93年4 月2 日執行完畢釋放出所，並由臺灣
    屏東地方法院檢察署檢察官以93年度毒偵字第385 號為不起
    訴處分確定。又於94年間，再犯施用毒品案件，經本院分別
    以94年度訴字第417 號判決判處有期徒刑1 年、7 月，應執
    行有期徒刑1 年5 月確定，及94年度訴字第1102號判決判處
    有期徒刑1 年2 月、6 月，應執行有期徒刑1 年6 月確定，
    上開案件接續執行並經減刑後，於96 7月24日縮短刑期假釋
    付保護管束出監，同年9 月17日保護管束期滿未經撤銷視為
    執行完畢。詎其猶不知戒絕悔改，明知海洛因、甲基安非他
    命業經公告列分別為毒品危害防制條例第2 條第2 項第1 款
    、第2 款之第一級、第二級毒品，均不得非法持有、施用，
    因未戒除施用毒品之惡習，復基於施用第一級、第二級毒品
    之犯意，於99年1 月27日20時許，在其位於屏東縣萬丹鄉磚
    寮村磚仔寮51之35號住處附近之豬舍內，以將少量海洛因及
    甲基安非他命置於玻璃球內以火燒烤後，吸食所產生煙霧之
    方式，同時施用第一級毒品海洛因、第二級毒品甲基安非他
    命1 次。嗣於99年1 月27日22時許，在屏東縣屏東市○○街
    17號前，因另案通緝為警查獲，復徵經得其同意後採集尿液
    送請鑑驗結果，嗎啡（海洛因代謝代謝物）之及甲基安非他
    命均呈陽性反應，始知悉上情。
二、案經屏東縣政府警察局移送臺灣屏東地方法院檢察署檢察官
    偵查起訴。
    理  由
一、本案被告甲○○所犯違反毒品危害防制條例罪，並非法定刑
    為死刑、無期徒刑或最輕本刑3 年以上有期徒刑之罪，亦非
    高等法院管轄第一審之案件，而被告於本院準備程序中就被
    訴事實為有罪之陳述，本院合議庭乃裁定由受命法官獨任進
    行簡式審判程序。又簡式審判程序之證據調查，不受刑事訴
    訟法第159 條第1 項、第161 條之2 、第161 條之3 、第16
    3 條之1 及第164 條至第170 條規定之限制，刑事訴訟法第
    273 條之2 亦定有明文，故本件審理依該規定，亦排除嚴格
    證據調查，併予敘明。
二、上開犯罪事實，業據被告甲○○於警詢、本院審理中供承不
    諱（見警卷第1 至5 頁、本院卷第46頁、第51至53頁）；而
    被告於99年1 月27日為警查獲後所排放之尿液經採樣送驗，
    經送請臺灣檢驗科技股份有限公司濫用藥物檢驗室以酵素免
    疫分析法檢驗及氣相層析質譜儀法確認檢驗結果，嗎啡（海
    洛因之代謝物）、甲基安非他命均係呈現陽性反應，有該公
    司於99 年2 月23日所出具報告編號KＺ000000000000號之濫
    用藥物尿液檢驗報告、屏東縣政府警察局刑警大隊偵辦毒品
    條例案件尿液受檢人真實姓名對照表、各1 紙附卷可稽（見
    警卷第6 頁、第8 頁），足見被告上開自白，確與客觀事實
    相符，堪予採認。
三、按92年7 月9 日新修正之毒品危害防制條例刪除2 犯及3 犯
    之規定，一改修法前繁雜之處遇程序，僅將施用毒品者簡化
    區分為初犯、再犯，並認施用毒品者係屬病患性犯人，以觀
    察、勒戒戒除其身癮，並以強制戒治去除其心癮。經觀察、
    勒戒或強制戒治執行完畢釋放後，若係5 年後再犯該條例第
    10條施用毒品罪者，與同條例第20條第1 項、第2 項關於「
    初犯」之處理方式相同，檢察官應先聲請法院裁定令被告入
    勒戒處所觀察、勒戒，並視有無繼續施用毒品傾向，決定應
    予釋放、為不起訴之處分，或應聲請法院裁定令入勒戒處所
    強制戒治；若係5 年內「再犯」同條例第10條施用毒品罪者
    ，依同條例第23條第2 項規定，檢察官則應依法追訴。觀諸
    該條例第20條第3 項之修正理由：「觀察、勒戒或強制戒治
    5 年後再犯者，顯見前所實施之觀察、勒戒或強制戒治已足
    以遮斷其施用毒品之癮，為期自新及協助其戒除毒癮，對此
    5 年後再犯者，爰明定仍適用初犯之規定，先經觀察、勒戒
    、強制戒治之程序。」及同條例第23條第2 項之修正理由：
    「為配合簡化施用毒品犯之刑事處遇程序，並鑑於經觀察、
    勒戒或強制戒治執行完畢釋放後5 年內再犯者，其再犯率甚
    高，原據以實施之觀察、勒戒及強制戒治既已無法收其實效
    ，自應施以刑事處遇。」，顯然如施用毒品者係前經觀察、
    勒戒或強制戒治等治療程序執行完畢5 年後，始再施用毒品
    之「初犯」，因前所執行之觀察、勒戒或強制戒治已足收戒
    除毒癮之效，自應重新執行觀察、勒戒或強制戒治等治療程
    序，並於治療程序執行完畢後，由檢察官為不起訴處分，毋
    庸對之追訴處罰；反之，在「再犯」之情形，因其先前所為
    治療程序顯未能收戒斷毒癮之效，且考量施用毒品者之再犯
    率偏高，乃簡化其刑事處遇程序，而逕予追訴處罰，不再施
    以治療程序。參酌上開立法理由，修正毒品危害防制條例就
    施用毒品者，祇於「初犯」及「5 年後再犯」二種情形，有
    其追訴條件之限制，即須於初犯經觀察、勒戒或強制戒治釋
    放後，5 年內均無施用毒品之行為，始能認其前所實施之觀
    察、勒戒或強制戒治已足遮斷毒癮，而得於5 年後再犯時，
    再予適用初犯之規定，重行觀察、勒戒等程序。倘5 年內已
    經再犯，被依法追訴處罰，縱其第3 次（或第3 次以上）施
    用毒品之時間在初犯釋放5 年以後，即與「5 年後再犯」之
    情形有別，且因已於「5 年內再犯」，顯見其再犯率甚高，
    原實施觀察、勒戒或強制戒治，已無法收其實效，而無5 年
    戒斷期之存在，自無再經觀察、勒戒及強制戒治之必要，應
    由檢察官逕行起訴，始符新法修正之本旨。查本件被告甲○
    ○於93間，因施用毒品案件，經本院以93年度毒聲字第56號
    裁定送勒戒處所施以觀察、勒戒，認無繼續施用毒品之傾向
    ，於93年4 月2 日執行完畢釋放出所，並由臺灣屏東地方法
    院檢察署檢察官以93年度毒偵字第385 號為不起訴處分確定
    。又於94年間，再犯施用毒品案件，經本院分別以94年度訴
    字第417 號判決判處有期徒刑1 年、7 月，應執行有期徒刑
    1 年5 月確定，及94年度訴字第1102號判決判處有期徒刑1
    年2 月、6 月，應執行有期徒刑1 年6 月確定，上開案件接
    續執行並經減刑後，於96 7月24日縮短刑期假釋付保護管束
    出監，同年9 月17日保護管束期滿未經撤銷執行完畢有臺灣
    屏東地方法院檢察署刑案資料查註紀錄表、同署全國施用毒
    品案件紀錄表及臺灣高等法院被告全國前案紀錄表各1 份在
    卷可考，被告於上開觀察、勒戒執行完畢後，既曾於5 年內
    再犯毒品危害防制條例第10條之罪，並業經判刑確定，本次
    被告復行觸犯毒品危害防制條例第10條之罪，自非屬毒品危
    害防制條例第20條第3 項所定「5 年後再犯」之情形，而應
    依法追訴處罰。綜此，本件事證已臻明確，被告施用第一級
    毒品海洛因、第二級毒品甲基安非他命之犯行，洵堪認定，
    應依法論科。
四、按海洛因及甲基安非他命分屬毒品危害防制條例第2 條第2
    項第1 款、第2 款規定之第一級及第二級毒品，均不得持有
    及施用，核被告甲○○所為，係犯毒品危害防制條例第10條
    第1 項之施用第一級毒品罪及同法條第2 項之施用第二級毒
    品罪。被告施用前後之持有第一級毒品及第二級毒品之低度
    行為，分別為其施用第一級毒品與第二級毒品之高度行為所
    吸收，均不另論罪，被告係以將海洛因、甲基安非他命置於
    玻璃球內以火燒烤後，吸食所產生煙霧之方式，同時施用第
    一級毒品海洛因及第二級毒品甲基安非他命，故係以一行為
    同時觸犯毒品危害防制條例第10條第1 項施用第一級毒品罪
    及同條第2 項施用第二級毒品罪，為想像競合犯，應從較重
    之施用第一級毒品罪處斷。另被告有上揭犯罪事實欄所述經
    有期徒刑宣告及執行完畢之情形，此有前開臺灣高等法院被
    告前案紀錄表可按，被告於有期徒刑執行完畢後5 年以內故
    意再犯本件為有期徒刑以上之罪，構成累犯，應依刑法第47
    條第1項 規定予以加重其刑。爰審酌被告前已因施用毒品犯
    行經觀察、勒戒，竟仍故態復萌，復行施用毒品不輟，無視
    於毒品對於自身健康之戕害及國家對於杜絕毒品犯罪之禁令
    ，足認非予以適當刑罰不足以禁絕；惟衡酌其教育程度國小
    畢業、家庭狀況勉持，而施用毒品係屬自戕行為，又其犯罪
    手段尚屬平和，亦未因此而危害他人，所生損害尚非鉅大，
    且被告犯後於警詢及本院審理時均坦承犯行，尚見悔意之犯
    罪後態度，另施用毒品者均有相當程度之成癮性及心理依賴
    ，其犯罪心態與一般刑事犯罪之本質並不相同，應側重適當
    之醫學治療及心理矯治為宜等一切情狀，分別量處如主文所
    示之刑，並定其應執行之刑，以資懲儆。
據上論斷，應依刑事訴訟法第273 條之1 第1 項、第299 條第1
項前段，毒品危害防制條例第10條第1 項、第2 項，刑法第11條
、第55條、第47條第1 項，判決如主文。
本案經檢察官潘國威到庭執行職務。
中    華    民    國    99    年    8     月    11    日
                  刑事第三庭    法  官  陳怡先
以上正本證明與原本無異。
如不服本判決應於收受判決後10日內向本院提出上訴書狀，並應
敘述具體理由；其未敘述上訴理由者，應於上訴期間屆滿後20日
內向本院補提理由書（均須按他造當事人之人數附繕本）「切勿
逕送上級法院」。
中    華    民    國    99    年    8     月    11    日
                                書記官  龔惠婷
附錄本案論罪科刑法條：
毒品危害防制條例第10條
施用第一級毒品者，處 6 月以上 5 年以下有期徒刑。
施用第二級毒品者，處 3 年以下有期徒刑。

司法院資訊處製作；財團法人民間司法改革基金會備份。
